【裁判字號】    99,易,764
【裁判日期】    991110
【裁判案由】    詐欺
【裁判全文】
臺灣臺北地方法院刑事判決               99年度易字第764號
公  訴  人  臺灣臺北地方法院檢察署檢察官
被      告  丙○○
選任辯護人  黃晶雯律師
上列被告因犯詐欺案件，經檢察官聲請以簡易判決處刑（九十九
年度偵緝字第四四六號）及移送併辦審理（九十八年度偵字第二
八八五○號），經本院認不宜以簡易判決處刑（受理案號為九十
九年度簡字第九五三號），改依通常程序審理，本院判決如下：
    主    文
丙○○幫助共同意圖為自己不法之所有，以詐術使人將本人之物
交付，處有期徒刑月，如易科罰金，以新臺幣壹仟元折算壹日
。
    事    實
一、丙○○明知將自己之金融機構帳戶提供他人使用，可能因此
    供不法詐騙份子以詐術使他人將款項匯入自己之金融機構帳
    戶後，再予提領運用，並預見可能因而幫助他人從事詐欺取
    財之目的，竟基於幫助數名有實施詐欺取財犯意聯絡及行為
    分擔之真實姓名、年籍均不詳之成年人（包含真實姓名、年
    籍均不詳之成年男子、真實姓名、年籍均不詳之成年女子及
    真實姓名、年籍均不詳之成年人等人）實施詐欺取財之不確
    定犯意，於民國九十八年一月十日起至同年八月五日止期間
    內某時許，在不詳地點，將其於九十七年十二月一日，前往
    位在臺北市中正區○○○路○段一○○號之臺北富邦商業銀
    行股份有限公司（下稱臺北富邦銀行）古亭分行，向該行申
    請開立之000000000000號帳戶（下稱臺北富邦
    銀行帳戶）之帳戶存摺一本、金融卡一張及該金融卡密碼一
    個，提供予上開數名真實姓名、年籍均不詳之成年人使用，
    供該數名真實姓名、年籍均不詳之成年人作為提領及匯出款
    項之用，丙○○即以此行為幫助該數名真實姓名、年籍均不
    詳之成年人實施詐欺取財犯行。上開數名真實姓名、年籍均
    不詳之成年人（包含真實姓名、年籍均不詳之成年男子、真
    實姓名、年籍均不詳之成年女子及真實姓名、年籍均不詳之
    成年人等人）於取得前揭丙○○交付之上開臺北富邦銀行帳
    戶之存摺一本、金融卡一張及該金融卡密碼一個前後某時許
    ，共同基於意圖為自己不法所有之犯意聯絡，先由一名真實
    姓名、年籍均不詳之成年女子於九十八年七月二十九日某時
    許，在不詳地點，利用電腦設備連結上網，連線至奇摩交友
    網站上，並寄發電子郵件予在不詳地點，亦同時利用電腦連
    結上網，連線至奇摩交友網站上之甲○○，向甲○○佯稱：
    其欲與甲○○交朋友，可以新臺幣（下同）四千元之代價，
    與甲○○一同出遊等語，復由一名真實姓名、年籍均不詳之
    成年男子在不詳地點，以電話向甲○○佯稱；甲○○要到指
    定之提款機操作提款機，以查驗甲○○之身分是否為擔任警
    職等語，而指示甲○○前往自動櫃員機前操作自動櫃員機，
    致使甲○○陷於錯誤，依照該成年男子之指示，前往某自動
    櫃員機前操作自動櫃員機，詎該成年男子竟以電話向甲○○
    佯稱：因為甲○○之金融卡沒有轉帳功能，導致其等系統當
    機，甲○○會有一個不良紀錄，並會讓銀行追蹤到，甲○○
    與其均可能吃上官司，並且會有刑責，只要甲○○更換一張
    有轉帳功能之金融卡，重作一筆正常轉帳交易，就能排除前
    開系統故障情形，如果甲○○不配合的話，其為黑道份子，
    甲○○之全部身家資料都顯示在其等系統上面，其會採強烈
    手段等語，致使甲○○陷於錯誤，依該成年男子之指示，先
    於同日（即九十八年七月二十九日）某時許，前往位在不詳
    地點，由渣打國際商業銀行股份有限公司設置之自動櫃員機
    前，以現金存款之方式，將三萬元存入陳昱駿於九十七年八
    月十一日向中國信託商業銀行股份有限公司敦北分行申請開
    立之000000000000號帳戶內而遭提領一空；復
    於翌日（即九十八年七月三十日）某時許，先後前往位在臺
    北市○○區○○路二段二七七號之國泰世華商業銀行股份有
    限公司東門分行，以臨櫃現金存款之方式，將十萬元存入潘
    麗娟於九十八年三月十三日向國泰世華商業銀行股份有限公
    司中壢分行申請開立之000000000000號帳戶內
    而遭提領一空、前往位在臺北市中正區○○○路○段一二三
    號之兆豐國際商業銀行股份有限公司金融總部分行，以臨櫃
    現金存款之方式，將十五萬元存入魏立勝於九十六年十月二
    十二日向兆豐國際商業銀行股份有限公司雙和分行申請開立
    之00000000000號帳戶內而遭提領一空、前往位
    在臺北市大安區○○○路○段七之二號之中華郵政股份有限
    公司臺北光華郵局，以臨櫃匯款之方式，將十萬元匯入張湘
    婷於九十七年十一月十八日向中華郵政股份有限公司基隆愛
    三路郵局申請開立之00000000000000號帳戶
    內而遭提領一空、前往位在臺北市中山區○○○路○段九七
    號之中華郵政股份有限公司臺北長安郵局，以臨櫃匯款之方
    式，將十萬元匯入賴靖修於九十八年一月二十三日向中華郵
    政股份有限公司石門郵局申請開立之0000000000
    0000號帳戶內而遭提領一空、前往位在臺北市中山區○○○路○段九六號之中華郵政股份有限公司臺北雙連郵局，
    以臨櫃匯款之方式，將十萬元匯入劉俊祥於六十九年三月十
    四日向中華郵政股份有限公司龍潭郵局申請開立之0000
    0000000000號帳戶內而遭提領一空、前往位在臺
    北市中山區○○○路○段一三七號之聯邦商業銀行股份有限
    公司南京東路分行自動櫃員機前，先以轉帳匯款之方式，將
    三萬元匯入周敦偉於九十八年三月十六日起至七月三十日止
    期間某時許向聯邦商業銀行股份有限公司三重分行申請開立
    之0000000000000000○二七號帳戶內，再
    以現金存款之方式，將二萬一千元存入前開聯邦商業銀行股
    份有限公司三重分行周敦偉帳戶內而遭提領一空後，前開成
    年男子旋即先以電話向甲○○佯稱：銀行的襄理會替甲○○
    消除先前紀錄等語，再於九十八年七月三十一日晚上七時三
    十分許，以電話向甲○○佯稱：甲○○必須再加付一筆處理
    帳號之費用等語，致使甲○○陷於錯誤，依該成年男子之指
    示，於同日晚上十時五十七分許，前往位在臺北市大安區○○○路○段九三號之渣打國際商業銀行股份有限公司敦北分
    行自動櫃員機前，以現金存款之方式，將八萬八千元存入蔡
    子良於九十六年九月三日向渣打國際商業銀行股份有限公司
    申請開立之00000000000000號帳戶內而遭提
    領一空；該成年男子於九十八年八月四日晚上六時許，再以
    電話向甲○○佯稱：甲○○需前往渣打銀行提款機做餘額查
    詢，確認之前所匯款之金額有無入帳等語，致使甲○○陷於
    錯誤，依照該成年男子之指示，再度前往不詳地點之自動櫃
    員機前操作自動櫃員機，該成年男子旋即以電話向甲○○佯
    稱：因為甲○○之餘額查詢導致其等系統當機，必須拿甲○○親友信用良好的金融卡，再做一次消除記錄的匯款動作等
    語，致使甲○○陷於錯誤，依該成年男子之指示，前往不詳
    地點之永豐商業銀行自動櫃員機前，以現金存款之方式，將
    七萬元存入葉順和於九十八年七月十日向永豐商業銀行股份
    有限公司西盛分行申請開立之0000000000000
    0000號帳戶內而遭提領一空，復前往不詳地點之渣打國
    際商業銀行股份有限公司自動櫃員機前，先以轉帳匯款之方
    式，將二萬九千九百九十九元存入吳奕霖於九十四年六月一
    日向新竹國際商業銀行股份有限公司（現已合併更名為渣打
    國際商業銀行股份有限公司）申請開立之00000000
    0000000號帳戶內，再以現金存款之方式，將五萬元
    存入前開渣打國際商業銀行股份有限公司吳奕霖帳戶內而遭
    提領一空後，該成年男子即再以電話向甲○○佯稱：銀行系
    統在凌晨的時候防火牆最弱，要再做最後一次匯款動作等語
    ，致使甲○○陷於錯誤，依該成年男子之指示，前往不詳地
    點之臺北富邦商業銀行股份有限公司自動櫃員機前操作自動
    櫃員，以轉帳匯款之方式，將二萬九千九百九十九元匯入前
    開永豐銀行商業銀行西盛分行葉順和帳戶內而遭提領一空，
    並接續將四萬九千元、五萬元及二萬一千元匯至前開丙○○
    臺北富邦銀行帳戶內而遭提領一空。另由一名真實姓名、年
    籍均不詳之成年人於九十八年八月五日晚上八時許，在不詳
    地點，以電話向戊○○佯稱：要對戊○○及其家人不利等語
    ，致使戊○○陷於錯誤，依上開真實姓名、年籍均不詳之成
    年人指示，先於九十八年八月五日晚上九時許，前往位在臺
    北市大安區○○○路○段二八五號之合作金庫商業銀行股份
    有限公司忠孝分行自動櫃員機前，以轉帳匯款之方式，將二
    萬元匯至前開丙○○臺北富邦銀行帳戶內；復於九十八年八
    月六日，前往上開合作金庫商業銀行股份有限公司忠孝分行
    自動櫃員機前，以轉帳匯款之方式，將三萬元匯至錢俊成於
    九十八年八月五日向華南商業銀行股份有限公司竹東分行申
    請開立之000000000000號帳戶內而遭提領一空
    ；再於九十八年八月六日，前往上開渣打國際商業銀行股份
    有限公司敦北分行自動櫃員機前，以現金存款之方式，將七
    萬九千元存入錢俊成於九十八年八月五日向渣打國際商業銀
    行股份有限公司竹東分行申請開立之0000000000
    0000號帳戶內而遭提領一空。嗣甲○○、戊○○分別因
    發覺受騙、心生畏懼而報警處理，始循線查知上情。
二、案經臺北市政府警察局大安分局報請臺灣臺灣臺北地方法院
    檢察署檢察官偵查並聲請簡易判決處刑及移送併辦審理。
    理    由
壹、證據能力部分：
    按被告以外之人於審判外之言詞或書面陳述，除法律有規定
    者外，不得作為證據，刑事訴訟法第一百五十九條第一項定
    有明文。又按被告以外之人於審判外之陳述，雖不符前四條
    之規定，而經當事人於審判程序同意做為證據，法院審酌該
    言詞陳述或書面陳述作成時之情況，認為適當者，亦得為證
    據。當事人、代理人或辯護人於法院調查證據時，知有刑事
    訴訟法第一百五十九條第一項不得為證據之情形，而未於言
    詞辯論終結前聲明異議者，視為有前項之同意，同法第一百
    五十九條之五規定甚明。經查：本院認定事實所憑之證據，
    部分屬傳聞證據，檢察官、被告丙○○及其選任辯護人均未
    於本院言詞辯論終結前聲明異議，本院審酌該等言詞或書面
    陳述作成之情況，並無非出於任意性或不正取供，或違法或
    不當情事，且客觀上亦無不可信之情況，堪認為適當，依刑
    事訴訟法第一百五十九條之五第二項規定，均得作為證據，
    先予敘明。
貳、實體部分：
  一、訊據被告固不否認於前開時間、地點，曾向臺北富邦商業
      銀行股份有限公司古亭分行申請設立帳戶，且他人曾對告
      訴人甲○○、戊○○施用詐術，致告訴人甲○○、戊○○
      因而分別將款項匯入其所開立之帳戶等情，惟辯稱：被告
      所有臺北富邦商業銀行股份有限公司古亭分行帳戶係被告
      原先工作之薪資帳戶，被告離職後，九十七年底即未再使
      用該帳戶，果被告真有幫助他人詐騙而提供帳戶使用，為
      免與自己金錢混淆，依一般常理，當提供新開帳戶而非系
      爭薪資帳戶。又被告於九十八年四月至九十九年一月初，
      共搬家三次，期間或許因搬家不慎將久未使用之系爭帳戶
      存簿、金融卡、身分證影本等遺失而不自覺，致未掛失，
      而被告於被害人匯款之時間尚有工作收入，被告實無提供
      帳戶幫助他人遂行詐騙行為之犯意及動機云云。經查：
  （一）告訴人甲○○、戊○○為上開數名真實姓名、年籍均不
        詳之成年人施用詐術，而分別陷於錯誤，陸續將三萬元
        、十萬元、十五萬元、十萬元、十萬元、十萬元、三萬
        元、二萬一千元、八萬八千元、七萬元、二萬九千九百
        九十九元、五萬元、二萬九千九百九十九元、四萬九千
        元、五萬元、二萬一千元、二萬元、三萬元及七萬九千
        元匯入上開中國信託商業銀行股份有限公司敦北分行陳
        昱駿帳戶內、國泰世華商業銀行股份有限公司中壢分行
        潘麗娟帳戶內、兆豐國際商業銀行股份有限公司雙和分
        行魏立勝帳戶內、中華郵政股份有限公司基隆愛三路郵
        局張湘婷帳戶內、中華郵政股份有限公司石門郵局賴靖
        修帳戶內、中華郵政股份有限公司龍潭郵局劉俊祥帳戶
        內、聯邦商業銀行股份有限公司三重分行周敦偉帳戶內
        、渣打國際商業銀行股份有限公司蔡子良帳戶內、永豐
        商業銀行股份有限公司西盛分行葉順和帳戶內、渣打國
        際商業銀行股份有限公司吳奕霖帳戶內、臺北富邦銀行
        被告帳戶內、華南商業銀行股份有限公司竹東分行錢俊
        成帳戶內、渣打國際商業銀行股份有限公司竹東分行錢
        俊成帳戶內等情，為被告所不否認，復經告訴人甲○○
        、戊○○於警詢中陳述無訛，並有郵政國內匯款執據、
        兆豐國際商業銀行新臺幣存摺類存款存款憑條副本聯、
        國泰世華商業銀行存款憑證客戶收執聯、聯邦銀行客戶
        交易明細表、渣打銀行自動櫃員機交易明細、臺北富邦
        銀行交易明細表、永豐銀行自動櫃員機交易明細表、中
        華郵政股份有限公司九十八年十月八日儲字第○九八○○八六○○六號函及其檢附郵政存簿儲金立帳申請書、
        印鑑卡、郵政存簿儲金儲戶申請變更帳戶事項申請書、
        客戶歷史交易清單、郵政存簿儲金儲戶更換印鑑申請書
        、郵政儲金匯業局郵政存簿儲金印鑑卡、更換事項記要
        、郵政存簿儲金儲戶更換印鑑申請書、郵政存簿儲金儲
        戶申請變更帳戶事項申請書、兆豐國際商業銀行存款印
        鑑卡（個人戶）、兆豐國際商業銀行雙和分行客戶歷史
        檔交易明細查詢表、國泰世華商業銀行中壢分行九十八
        年九月三十日（九八）國世銀中壢字第○二二○○○九
        八○一四九八號函及其檢附國泰世華銀行對帳單、活期
        （儲蓄）綜合約定書、國泰世華商業銀行印鑑卡、聯邦
        商業銀行三重分行九十八年十月七日九十八聯三字第二
        四三號函及其檢附開戶基本資料、聯邦銀行未登摺帳項
        查詢清單、中國信託商業銀行股份有限公司九十八年九
        月二十八日中信銀字第○九八二二二七一二一一五九一
        號函及其檢附開戶申請書、個人基本資料表、中國信託
        商業銀行印鑑卡、帳戶歷史交易查詢、渣打國際商業銀
        行股份有限公司九十八年九月三十日渣打商銀ＣＢ—Ｏ
        ＰＳ字第○九八二九七二九號函及其檢附活期性存款歷
        史明細查詢、活期性存款結清帳戶明細查詢、新竹國際
        商業銀行印鑑卡、渣打國際商業銀行存摺、支存對帳單
        、渣打國際商業銀行股份有限公司印鑑卡、永豐商業銀
        行西盛分行九十八年九月二十八日永豐銀西盛分行（○
        九八）字第○○○六一號函及其檢附客戶基本資料查詢
        、永豐銀行印鑑卡、存摺存款往來明細查詢一覽表、臺
        北富邦商業銀行股份有限公司古亭分行九十八年十月六
        日北富銀古亭字第九八一五八號函及其檢附臺北富邦銀
        行一本萬利帳戶往來申請暨約定書、基本資料表、臺北
        富邦銀行對帳單細項、渣打國際商業銀行股份有限公司
        竹東分行九十八年八月二十五日渣打商銀竹東字第○九
        八○○一四九號函、渣打國際商業銀行存款、支存對帳
        單、渣打國際商業銀行股份有限公司存款相關業務申請
        書、渣打國際商業銀行股份有限公司【受理個人戶開戶
        作業檢核表】、渣打國際商業銀行股份有限公司ＣＤＤ
        作業檢核表、華南商業銀行竹東分行九十八年八月二十
        四日華竹東字第○九八○○三○九號函及其檢附華南商
        業銀行印鑑卡、個人基本資料表、華南商業銀行存款往
        來明細表、客戶基本資料表、臺北富邦商業銀行股份有
        限公司古亭分行九十八年八月二十日北富銀古亭字第九
        八一三五號函及其檢附基本資料表及臺北富邦銀行對帳
        單細項：依交易日等件在卷可參，足認被告所開立之前
        開臺北富邦銀行帳戶確曾為上開數名真實姓名、年籍均
        不詳之成年人作為實施詐欺取財犯行之用。
  （二）按金融機關存款帳戶，事關存戶個人財產權益之保障，
        其與存戶之金融卡結合，專屬性、私密性更形提高，除
        非本人或與本人具密切之關係者，難認有何理由可自由
        流通使用該存摺、金融卡，一般人亦均有應妥為保管存
        摺、金融卡，以防止存摺、金融卡被他人冒用之認識，
        且存摺、金融卡等有關個人財產、身分之物品，如淪落
        於不明人士手中，極易被利用為與財產有關之犯罪工具
        ，而依經驗法則，金融機關帳戶之密碼乃個人金融帳戶
        之保護機制，倘非由被告告知，外人實難知悉。被告雖
        辯稱：伊應該可能是在九十八年六至十月遺失，因為伊
        當時租屋處的門都沒有在鎖，房間都用木板隔間，等於
        是有點開放的，伊臺北富邦銀行帳戶的密碼是伊生日七
        七○八一六云云。惟被告先於九十九年二月二十六日偵
        查中供承：伊的密碼應該是○六六三，（經檢察官質疑
        為何只有四碼後，改稱）八○六六三四，那是伊之前的
        身分證號碼Ｚ000000000，伊後來有改過身分
        證號碼。伊第一次搬家的時間是去年四月多，搬到林口
        工作，第二次搬家的時間為去年六月左右，又回深坑工
        作，最後一次搬家的時間為今年一月初等語；復於被告
        於本院九十九年八月十八日審判期日中供稱：伊臺北富
        邦銀行帳戶密碼是七七○八一六，是伊生日，之前說密
        碼是身分證字號是因為伊只有提領過一次薪水，之後本
        子就沒再用了，伊忘記了。因為伊其他的帳戶密碼都是
        ○六六三，只有這個金融卡的密碼是七七○八一六，所
        以伊誤以為這個金融卡的密碼也是○六六三，伊第一次
        開庭，伊說○六六三，法官（應係指檢察官）說不會是
        四碼，所以伊回去有在想，伊設定的密碼就這兩個，所
        以確定是七七○八一六，伊當下回答密碼○六六三，伊
        真的不知道，後面回答七七○八一六，伊是猜的，可是
        伊可以確定這個密碼是對的。伊換身分證的前一個禮拜
        有遺失身分證，但是那時候伊沒有去掛失，就直接去換
        發新的身分證，沒有拿舊的身分證去等語；再於本院九
        十九年十月二十日審判期日中供稱：當初簡易庭（實際
        上係偵查庭）開庭，伊說密碼是○六六三，但是簡易庭
        法官（應係偵查檢察官）說密碼不可能四碼，之後開庭
        問伊密碼，因為我另一組密碼七七○八一六是伊生日，
        不是那一組，那就是這一組等語。參酌被告係於九十八
        年二月十九日，以遺（滅）失為由，向宜蘭縣壯圍鄉戶
        政事務所申請補領國民身分證，復於九十八年二月二十
        六日，檢附原國民身分證一張，申請將其原國民身分證
        統一編號由Ｚ000000000號變更為Ｚ0000
        00000號等情，有宜蘭縣壯圍鄉戶政事務所九十九
        年八月二十三日壯鄉戶字第○九九○○○一七○○號函
        及其檢附換領國民身分證申請書、統一編號變更登記申
        請書、宜蘭縣壯圍鄉戶政事務所九十九年十月十三日壯
        鄉戶字第○九九○○○二一○五號函及其檢附國民身分
        證申請書可證，則被告於九十八年度第一次搬家時，其
        國民身分證統一編號業已由Ｚ000000000號變
        更為Ｚ000000000號，縱使他人因不明原因取
        得被告斯時持有之國民身分證及上開臺北富邦銀行帳戶
        之存摺、金融卡，亦無從由被告國民身分證統一編號推
        測其上開臺北富邦銀行帳戶密碼為○六六三或八○六六
        三四，則被告先後就其上開臺北富邦銀行帳戶之密碼、
        其補領、變更國民身分證統一編號之過程及有無檢附其
        舊的國民身分證一紙等供述不一，是被告於本院所辯各
        節是否真實，非無容疑之處。
  （三）按刑法上之故意犯，可分為直接故意與不確定故意，所
        謂不確定故意即指行為人對於構成犯罪之事實，預見其
        發生而其發生並不違反其本意，刑法第十三條第二項定
        有明文。查存款帳戶之存摺、金融卡、密碼，僅係供使
        用人作為存款、提款、匯款、轉帳之用，一般人均得自
        行向銀行申請開立存款帳戶、領取帳戶存摺及金融卡、
        密碼加以使用，並無任何特定身分之限制；苟非意在將
        該存款帳戶作為犯罪之不法目的或掩飾真實身分，實無
        以他人名義之帳戶存摺、金融卡進行交易之必要。且近
        來佯稱退稅、欠款、查詢帳戶、中獎等方式詐欺之犯罪
        類型層出不窮，此類犯罪多利用人頭帳戶作為贓款出、
        入帳戶，業廣經媒體披載，政府亦多所宣導，目的均在
        避免民眾受騙，被告係成年之人，具有國中畢業之智識
        程度，業據被告於九十九年二月二十六日警詢時供述明
        確，並有相當社會經驗，對此應知悉甚詳，是以，被告
        對於取得其帳戶存摺、金融卡及金融卡密碼之成年人可
        能利用其所提供帳戶掩飾或隱匿因犯罪所得之財物（即
        被害人轉帳匯入之款項），使偵查機關不易偵查，已有
        所預見，仍以縱或幫助該取得其帳戶存摺、金融卡及金
        融卡密碼之成年人欺罔他人亦在所不惜之不確定故意，
        輕易將其帳戶之存摺、金融卡及金融卡密碼一併提供該
        真實姓名、年籍均不詳之成年人使用，顯有容認發生之
        本意，是以被告有幫助該取得其帳戶存摺、金融卡及金
        融卡密碼之成年人利用其所提供上開帳戶詐欺取財之不
        確定故意甚明。
  （五）被告另辯稱；臺北富邦商業銀行股份有限公司古亭分行
        帳戶係被告原先工作之薪資帳戶，果被告真有幫助他人
        詐騙而提供帳戶使用，為免與自己金錢混淆，依一般常
        理，當提供新開帳戶而非系爭薪資帳戶；又被告於被害
        人匯款之時間尚有工作收入，被告實無提供帳戶幫助他
        人遂行詐騙行為之犯意及動機云云。惟查，被告前開臺
        北富邦商業銀行股份有限公司古亭分行帳戶係被告於九
        十七年十二月一日任職丁○○○○○時申請開立之薪資
        帳戶，丁○○○○○老闆江雁婷於九十七年十二月十日
        匯入該帳戶二萬二千一百二十四元後，被告於當日及二
        日後（即九十七年十二月十二日）先後自該帳戶提領款
        項二萬元及二千一百元，扣除手續費後，該帳戶內款項
        僅有十二元，又被告於九十八年初即自該比薩店離職，
        離職後，丁○○○○○於九十八年一月十日匯入其薪資
        九千六百十五元，被告旋於同日提領九千六百元，餘額
        二十一元。嗣被告並未再使用該帳戶進出款項等情，為
        被告所是認，則被告縱將該帳戶提供予他人使用，亦無
        與其自有金錢混淆之疑慮，被告此部分所辯顯與一般常
        情不合。又查，被告自九十八年六月十五日左右至同年
        十月十日左右在乙○○○○○○工讀，時薪是九十五元
        ，但被告沒有給店裡手機，店裡也無法聯絡到被告，就
        是被告有來上班就有來，沒有來就沒有一節，亦有本院
        公務電話記錄一紙可稽，參酌被告自九十七年十月三十
        日起至九十九年一月二十日止，並無任何勞工保險投保
        資料一情，則有勞工保險局九十九年五月六日保承資字
        第○九九一○一七六六一○號函及其檢附勞工保險被保
        險人投保資料表（明細）可參，足認被告斯時工作情形
        不穩定，工作所得非多，縱使被告於案發時有在乙○○○○○○工讀，惟實不足以對被告有利之認定，附此敘
        明。
  （六）綜上所述，本件事證明確，被告犯行洵堪認定，應依法
        論科。
  二、按刑法上之幫助犯，係對於犯罪與正犯有共同之認識，而
      以幫助之意思，對於正犯資以助力，而未參與實施犯罪之
      行為者而言，最高法院七十五年度臺上字第一五○九號、
      八十四年度臺上字第五九九八號、第六四七五號、八十八
      年度臺上字第一二七○號判決亦同此意旨。是以，如未參
      與實施犯罪構成要件之行為，且係出於幫助之意思提供助
      力，即屬幫助犯，而非共同正犯。本件被告基於幫助之犯
      意，提供金融機構帳戶之金融卡及其密碼予前述數名有實
      施詐欺取財犯意聯絡及行為分擔之真實姓名年籍均不詳之
      成年人使用，而由數名真實姓名、年籍均不詳之成年人對
      告訴人甲○○、戊○○施用詐術，致告訴人甲○○、戊○○陷於錯誤，因而轉帳匯款至被告所提供之前開臺北富邦
      銀行帳戶內，是被告所為係參與詐欺取財罪構成要件以外
      之行為，且在無證據證明被告係以正犯而非以幫助犯之犯
      意參與犯罪之情形下，應認其所為係幫助犯而非正犯行為
      。核被告所為，係犯刑法第三百三十九條第一項詐欺取財
      罪之幫助犯。被告前開幫助詐欺取財犯行，幫助數名真實
      姓名、年籍均不詳之成年人犯罪，而該數名真實姓名、年
      籍均不詳之成年人間就前開詐欺取財犯行，有犯意聯絡及
      行為分擔，應論以共同正犯。被告幫助他人犯前開罪名，
      依刑法第三十條第二項之規定，按正犯之刑減輕之。被告
      以一提供前開臺北富邦銀行帳戶予上開數名真實姓名、年
      籍均不詳之成年人使用之行為，幫助上開數名真實姓名、
      年籍均不詳之成年人詐欺告訴人甲○○、戊○○，致告訴
      人甲○○、戊○○陷於錯誤，因而分別匯款至被告所提供
      之前開臺北富邦銀行帳戶內，故被告係以一行為同時侵害
      數財產法益，為想像競合犯，應依刑法第五十五條規定，
      從一重處斷。檢察官雖僅就被告將其向臺北富邦銀行古亭
      分行申請開立之臺北富邦銀行帳戶之帳戶存摺一本、金融
      卡一張及該金融卡密碼一個予前述數名真實姓名、年籍均
      不詳之成年人使用，數名真實姓名、年籍均不詳之成年人
      因而對告訴人戊○○施用詐術，致告訴人戊○○陷於錯誤
      ，因而匯款至被告所提供之帳戶部分提起公訴，惟該數名
      真實姓名、年籍均不詳之成年人因而對告訴人甲○○施用
      詐術，致告訴人甲○○陷於錯誤，因而匯款至被告所提供
      之帳戶部分與前開已起訴有罪部分有實質上一罪關係，為
      起訴效力所及，本院自應併予審理論究，併此敘明。爰審
      酌被告提供上開帳戶予前述數名真實姓名、年籍均不詳之
      成年人使用，使前開犯罪之人得以逃避犯罪之查緝，所為
      已嚴重擾亂金融社會秩序，影響社會正常交易安全，增加
      被害人尋求救濟之困難，並使犯罪之追查趨於複雜，犯後
      猶否認犯行，飾詞卸責，態度不佳，並審酌其犯罪之動機
      、目的、手段、生活狀況、智識程度等一切情狀，爰量處
      如主文所示之刑，併諭知易科罰金之折算標準。
據上論斷，應依刑事訴訟法第四百五十二條、第二百九十九條第
一項前段，刑法第三十條第一項前段、第二項、第二十八條、第
三百三十九條第一項、第五十五條、第四十一條第一項前段，刑
法施行法第一條之一第一項、第二項前段，判決如主文。
本案經檢察官吳宇青到庭執行職務
中    華    民    國    99    年    11    月    10    日
                    臺灣臺北地方法院刑事第六庭
                        審判長法  官  黃桂興
                              法  官  陳芃宇
                              法  官  雷淑雯
以上正本證明與原本無異。
如不服本判決應於收受送達後十日內向本院提出上訴書狀，並應
敘述具體理由；其未敘述上訴理由者，應於上訴期間屆滿後二十
日內向本院補提理由書（均須按他造當事人之人數附繕本）「切
勿逕送上級法院」。告訴人或被害人如對於本判決不服者，應具
備理由請求檢察官上訴，其上訴期間之計算係以檢察官收受判決
正本之日期為準。
                              書記官  蕭君卉
中    華    民    國    99    年    11    月    10    日
附錄本案論罪科刑法條全文：
刑法第三百三十九條
意圖為自己或第三人不法之所有，以詐術使人將本人或第三人之
物交付者，處五年以下有期徒刑、拘役或科或併科一千元以下罰
金。
以前項方法得財產上不法之利益或使第三人得之者，亦同。
前二項之未遂犯罰之。

司法院資訊處製作；財團法人民間司法改革基金會備份。
